【裁判字號】    88,訴,2074
【裁判日期】    890725
【裁判案由】    盜匪
【裁判全文】
臺灣高雄地方法院刑事判決                          八十八年訴字第二○七四號
    公  訴  人  臺灣高雄地方法院檢察署檢察官
    被      告  庚○○
    選任辯護人  孔福平
右列被告因盜匪案件，經檢察官提起公訴（八十八年度偵字第一六九四四號），本院
判決如左：
    主  文
庚○○共同以脅迫妨害人行使權利，處有期徒刑柒月。
    事  實
一、庚○○因戊○○積欠其父劉世仁及姐姐己○○約新臺幣（下同）六百萬元之債務
    ，仍未獲清償，且戊○○又避不見面，而心生不滿，竟於民國八十七年十二月八
    日十六時三十分許，夥同綽號「凱仔」、「生仔」及「奇仔」等不詳姓名之成年
    男子，進入位於高雄縣大寮鄉○○○路一一二之五號勝仁診所內戊○○居住處，
    欲找尋戊○○索債。四人分持西瓜刀及汽車用拐杖鎖進入勝仁診所後，便向在藥
    局內當班之藥劑師丙○○及護士丁○○質問戊○○是否在二樓房間內，經許女二
    人表示戊○○不在後，庚○○等四人唯恐許女二人通知戊○○避債，竟共同基於
    妨害自由之犯意聯絡，利用先前持刀之舉，為將加惡害通知之意，藉此脅迫之方
    式，向許女二人表示不要亂跑及打電話等語，庚○○語畢便逕至二樓尋找戊○○
    ，並破壞二樓房間門鎖及抽屜鎖（無故侵入住宅及毀損部分未據告訴），而上開
    三名不詳姓名男子，則隔著藥局櫃台監視丙○○及丁○○，足使丙○○及丁○○
    因憚於庚○○等四人之勢盛，及手中持有凶器之舉，致打電話報告勝仁診所負責
    人乙○○及向警方報案等權利之行使受到妨害。
二、案經高雄縣警察局林園分局報請臺灣高雄地方法院檢察署檢察官偵查起訴。
    理  由
一、訊據被告庚○○固坦承有於上開時地進入勝仁醫院一、二樓及破壞二樓房間門鎖
    、抽屜鎖與部分物品之事實，惟矢口否認有任何妨害他人行使權利之犯行，辯稱
    ：勝仁診所是戊○○所開設，而該診所二樓房間是戊○○在使用，因戊○○欠伊
    父親劉世仁及己○○六百萬元，伊始前往尋找戊○○，伊到勝仁診所時，並未持
    西瓜刀、拐杖鎖及限制丙○○、丁○○之行動自由云云。惟查：
（一）被告曾於八十七年十二月八日十六時三十分許，夥同綽號「凱仔」「生仔」及
  「奇仔」等三名不詳姓名之成年男子，進入勝仁診所內，被告先至藥局內向藥
      劑師丙○○探問老闆（即戊○○）有無在診所內，許女答稱該診所老闆已換人
      ，並不姓陳後，被告即逕自走上二樓房間內，而其餘三名不詳姓名男子則在候
      診內，並未走入藥局內，隔著櫃檯監視丙○○及丁○○，被告上樓後並未見到
      房間有人應門，即破壞房間門鎖進入其內，並撬開房間內之辦公桌抽屜鎖等物
      ，直到約同日十七時三十分許，因診所內護士丁○○及許女欲下班，被告即告
      知二人先行下班，並將診所大門鎖上，預留後門讓被告走。許女及連女下班後
      ，即將上開情形告知診所負責人乙○○，乙○○便於同日二十二時三十分向高
      雄縣警察局林園分局報案等事實，業據被告直承上情不諱，且有證人即勝仁診
      所之負責人乙○○、藥劑師丙○○及護士丁○○證述甚詳，並有現場照片七幀
      附卷可憑，故右開事實，應可認定。
（二）勝仁診所並非由戊○○所經營，惟據證人乙○○於本院審理中結證稱：戊○○
      係伊朋友的哥哥，戊○○常去勝仁診所走動，且有時會住在二樓房間內，戊○○亦有該房間門之鑰匙等語；及證人丙○○結證所述：勝仁診所以前之老闆好
      像是戊○○，雇用伊至診所服務者，即是戊○○等詞（以上均見本院八十八年
      十二月十日訊問筆錄），及證人戊○○於本審理時結證稱：勝仁診所是伊弟弟
      陳勝興所經營，伊有時晚上會去該診所睡覺，八十八年十月左右，被告曾去該
      處找伊等語（見本院八十九年六月二十三日訊問筆錄）足證勝仁診所與戊○○
      間，存在有密切之關係，是以被告所辯前往診所之目的是為尋找戊○○之情，
      即非無稽，應堪採信。至於戊○○與被告之父親劉世仁及姐姐己○○間，有債
      權債務關係存在，復經證人劉世仁及己○○到庭證述在卷，且核與證人戊○○
      所述：伊與劉世仁及己○○曾一起跟過會，伊標取會款後，均由劉世仁為伊繳
      交死會會款，詳細積欠金額大約有六百萬元等語（見本院八十九年六月十四日
      訊問筆錄），此外並有由戊○○及其妻甲○○所簽發之本票九紙及互助會單一
      紙附卷憑參，顯見被告之父劉世仁及姐姐己○○間有六百萬元之債務關係存在
      之事實，亦堪認定，故被告所辯至勝仁診所之意，是為尋找戊○○索取債務一
      情，尚非虛詞，應予採信。
（三）證人丙○○於偵查中及本院審理時結證稱：當天有四個人一起去，有二人持長
  刀，當時叫當時在藥局之伊二人不要亂跑，因此伊二人便不敢動，因當時被告
      有帶刀去，所以會恐懼等語（見偵查卷八十八年七月三十日及本院八十九年六
      月二十三日訊問筆錄），被告雖以未攜帶西瓜刀及拐杖鎖置辯，然以證人與被
      告間，未有嫌隙，實無設詞攀誣之理，再佐以證人二人與被告，同處於勝仁診
      所內達一小時之久，對被告是否攜有西瓜刀及拐杖鎖等物，印象自應甚為深刻
      ，故證人上開證詞與事實相符，應堪採信。顯見被告與不詳姓名之男子共四人
      ，應有分持西瓜刀及拐杖鎖等物進入勝仁診所之事實至明。
（四）勝仁診所負責人乙○○於案發時並未在勝仁診所內，事後經證人丙○○告知，
      始於同日二十二時三十分向警方報案，此觀諸警訊筆錄之訊問時間甚明，且據
      證人乙○○於本院審理時結證陳：案發當天伊不在場，是事發後經丙○○通知
      始趕到等語（見本院八十八年十二月十日訊問筆錄），佐以前述證人丙○○因
      懾於被告之持刀之舉，而心生畏懼；且證人既為診所內之員工，於職務上本有
      適時將被告進入診所毀損物品之行為，通知負責人乙○○之必要，顯見證人丙○○及丁○○係因被告利用持西瓜刀、拐杖鎖之舉，並同時喝令不要打電話及
      亂動之言語，於心生畏怖心之恐懼下，再加上藥局外又有三名不詳姓名男子之
      監管下，始未能於被告毀損勝仁診所內物品時，即時行使通知乙○○之權利，
      方於脫離被告後以電話告知乙○○之情，堪予認定。而被告至勝仁診所之目的
      僅為索債，而竟以脅迫之方式，妨害證人丙○○及丁○○行使權利，益徵其所
      使用之手段，與所欲達成之目的，客觀上具有可非難性，故被告上開所辯，應
      係臨訟卸責之詞，要無可採，故本件事證明確，被告犯行洵足認定，應依法論
      科。
二、核被告所為，係犯刑法第三百零四條第一項之強制罪。公訴人漏未斟酌被告前往
    勝仁診所之目的係為索債，而認被告所為係犯懲治盜匪條例第五條第一項之普通
    盜匪罪，尚有未洽（理由詳見後述四），惟其以脅迫之方法，妨害人行使權利之
    基本事實同一，本院自應審理，並變更起訴法條。被告與綽號「凱仔」、「生仔
    」及「奇仔」等不詳姓名之人就上開犯行，有犯意聯絡及行為分擔，皆為共同正
    犯。被告一脅迫行為，同時妨害被害人丙○○及丁○○行使權利，觸犯構成要件
    相同之罪名，為想像競合犯。爰審酌被告於犯罪後與乙○○達成和解，此觀諸卷
附之和解書甚明，惟其僅為索債，竟不惜於光天化日之下，公然持刀進入公眾可
    得出入之場所，並毀損勝仁診所內之物品，行徑甚為大膽囂張，且於犯罪後猶飾
    詞圖卸，冀免刑責，顯見其犯罪後之態度非佳等一切情狀，量處如主文所示之刑
    ，以資懲儆。至於被告所持之西瓜刀及汽車拐杖鎖等物，雖係供本案犯罪所用之
    物，惟因並未扣案，且無法證明係屬被告及其他不詳姓名男子所有，為免執行困
    難，爰未為沒收之諭知，併此敘明。
三、公訴意旨雖以：被告意圖為自己不法之所有，於上開時間，夥同綽號「凱仔」、
    「生仔」及「奇仔」等不詳姓名之人，分持西瓜刀、及汽車拐杖鎖等，至勝仁診
    所，由上開三名不詳姓名之人以西瓜刀及拐杖鎖押住在藥局及櫃台工作之護士丙○○及丁○○，限制渠等之行動自由，致使不能抗拒，被告則在該醫院一、二樓
    翻箱倒櫃搜括財物，並搶走四萬五千元及刮鬍刀、電動牙刷各乙支後逃逸，因而
    認為被告涉犯有懲治盜匪條例第五條第一項之罪嫌等語。惟查：
（一）公訴人認被告庚○○涉犯有懲治盜匪條例第五條第一項之普通盜匪罪嫌，無非
      以被害人乙○○、丙○○及丁○○之指訴、現場照片八幀及被告事後立即與乙○○和解等證據，為其論據。訊據被告則堅決否認有任何盜匪犯行，辯稱：因
      當時懷疑戊○○知道伊前去要債而聞風逃逸，心生憤怒之下，方下手破壞物品
      ，並希望找到可與戊○○連絡之資料，伊並未取走任何診所內之物品。下樓後
      ，伊有告知丁○○及丙○○先行離去，將後門開啟即可，因伊晚上還要來找戊○○索債。嗣於十二月九日淩晨二時許，伊再度進入勝仁診所，又因未見到戊○○，一時情緒失控，始再度破壞診所內之物品等語。經查：
（二）證人乙○○固曾於警訊時證述：被告於八十七年十二月八日下午離去後，伊發
      現診所內損失四萬五千元、刮鬍刀及電動牙刷等物（見同日之警訊筆錄），惟
      嗣後於本院審理時改稱：現金遺失一事，事後發現是被伊之女友取走，後來伊
      有去警察局備案註銷等語（見本院八十八年十二月十日訊問筆錄），是以被害
      人乙○○是否有於被告侵入勝仁診所時有損失財物，則非無研求之餘地。然考
      證人乙○○於同日另證述及：伊女友並未拿刮鬍刀等物，而戊○○有無拿伊並
      不知道等語。雖以被告事後曾與乙○○就診所內物品毀損之事，於八十八年一
      月二十二日以十八萬元達成和解，此觀諸卷附之和解書至明，故證人不無迴護
      被告之可能，但佐以證人丁○○於警訊時證述：櫃檯的錢伊已收起來等語（見
      八十八年十二月八日警訊筆錄）為斷，苟被告及其所夥同之三名不詳姓名男子
      ，至勝仁診所之意圖係為得財，應極易得知診所內之財物最有可能置放於櫃檯
      內之掛號室處，然以被告與證人同處有一小時之久，竟未有任何人進入掛號室
      內搜括財物，反而前往二樓房間內破壞物品，參之證人丙○○及丁○○於警訊
      中所述：被告曾到過診所要找老闆等語（見八十七年十二月八日警訊筆錄），
      可見被告曾與證人謀面之事實，乃被告復絲毫未掩飾其曾與證人丙○○謀面之
      舉動，再者於得財後，復未立即離去，並於深夜再度進入該診所內等情，皆莫
      不啟人疑竇，故而證人乙○○之證詞，應以於本院中所述之情節較為可採，而
      被告既非為得財，則焉有捨較易流通使用之現金，反取刮鬍刀及電動牙刷等物
      之舉，是以被告並無取走任何財物之事實，應可認定。
（三）證人丙○○及丁○○固曾於警訊時陳稱：被告及其他三名不詳姓名男子持西瓜
      刀及拐杖鎖輪流進診所內樓上樓翻箱倒櫃，其間都有二、三人押住伊，使伊沒
      有機會報案等語，並於偵查中證稱：當天伊在藥局，被告衝進來，叫伊不要亂
      跑，伊就不敢動，至於如何搶，伊二人並不知情等詞（見八十七年十二月八日
      警訊筆錄及偵查卷八十八年七月二十日訊問筆錄），然證人丙○○及丁○○於
      本院審理時則證述：被告及另外三個人隔著櫃檯並未對伊怎麼樣，伊當時有跟
      警察說被告並未押著伊二人，也未搜括財物，但警察說限制自由就算押等詞（
      見本院八十八年十二月十日及八十九年六月二十四日訊問筆錄）。由上開三次
      筆錄對照觀之，證人所陳述事實之經過，程度上即有明顯之差異，然以本院前
      開認定，被告至勝仁診所之意，係為尋找戊○○索債，並非取得財物及亦無取
      得財物之情以觀，被告翻箱倒櫃之舉，係為取得與戊○○聯絡方式之目的，則
      非不可想像。再者證人丙○○及丁○○固供陳被告如何「搶」，其二人並不知
      情之語，然二人上開證述之用語，是否與案發當時之事實相符，且其見聞於符
      合事實之外，得否據憑為該當為法律構成要件之事實，故本院認應超越證人之
      用語，依據全盤事實發生之全貌，以詮釋證人見聞與證詞間是否相符，並進一
      步闡明證人證詞之真正意涵，始為事理之平，避免因誤差而肇致事實認定不符
，而產生無法精確使用法律之訛。惟綜觀全卷，除上開二名證人於警訊時有上
      開用語之表示外，並無其他佐證可憑為被告當時確有搶取財物行為之舉。故證
      人上開三次程度不同之敘述，應以於本院時所述，較為可採。從而被告當天並
      未有搜括財物之行為，堪足認定。
（四）被告確有於八十七年十二月八日及九日二次無故侵入及毀損勝仁診所物品之事
      實，已如前述，且為被告自承在卷，並有現場八幀足資佐憑，故被告事後與證
      人乙○○達成和解之情，則屬理所當然，因此未足以因被告事後和解之事實，
      引用為被告有實施盜匪犯行之間接證據。故綜上所述，公訴人所舉之證據，不
      足以證明被告與綽號「凱仔」等四人有共同涉犯有盜匪犯行，且本院亦查無其
      他積極證據，足以認定被告有如公訴意旨所述盜匪行為之犯罪事實，故公訴人
      認被告所為係犯懲治盜匪條例第五條第一項之罪嫌，尚有未合，併此敘明。
據上論斷，應依刑事訴訟法第二百九十九條第一項前段、第三百條，刑法第二十八條
、第五十五條、第三百零四條第一項，罰金罰鍰提高標準條例第一條前段，判決如主
文。
中      華      民      國      八十九      年    七    月    二十五    日
                                臺灣高雄地方法院刑事第二庭
                                    審判長  法  官  黃三友
                                            法  官  陳威龍
                                            法  官  李代昌
右正本證明與原本無異。
如不服本判決，應於判決送達後十日內，向本院提出上訴狀。
                                            書記官  吳韻芳
中      華      民      國      八十九      年    七    月    二十五    日


司法院資訊處製作；財團法人民間司法改革基金會備份。
